【裁判字號】    95,訴,1072
【裁判日期】    951103
【裁判案由】    偽造文書等
【裁判全文】
臺灣臺北地方法院刑事判決              95年度訴字第1072號
    公  訴  人  臺灣臺北地方法院檢察署檢察官
    被      告  乙○○
上列被告因偽造文書等案件，經檢察官提起公訴（95年度偵字第
5448號），被告於準備程序期日就被訴事實為有罪陳述，本院合
議庭裁定由受命法官獨任進行簡式審判程序，判決如下：
    主  文
乙○○連續行使偽造私文書，足以生損害於公眾及他人，處有期
徒刑陸月，如易科罰金，以新臺幣玖佰元即銀元佰元折算壹日
。
    事實及理由
一、本件係經被告於準備程序期日為有罪之陳述，而經本院合議
    庭裁定由受命法官獨任以簡式審判程序加以審理，則依據刑
    事訴訟法第二百七十三條之二、同法第一百五十九條第二項
    之規定，不適用傳聞法則有關限制證據能力之相關規定；並
    得依同法第三百十條之二之準用同法第四百五十四條之規定
    製作略式判決書，依法僅需記載犯罪事實、證據名稱及應適
    用之法條，並得以簡略方式為之，如認定之犯罪事實、證據
    及應適用之法條，與檢察官聲請簡易判決處刑書或起訴書之
    記載相同者，得引用之，合先敘明。
二、犯罪事實：乙○○與陳淑賢為同事關係，因陳淑賢與甲○○
    之夫劉世文有情感糾葛，乙○○獲悉此事後，認定劉世文欺
    騙陳淑賢感情，為圖報復，遂上網搜尋劉世文住處資料，並
    依址前往劉世文住處樓下，而拾獲已由甲○○填妥，載有劉
    世文、甲○○、陳桂梅（劉世文之母）、劉家馨（劉世文之
    女）全戶年籍資料之臺北市育兒補助申請表一紙。其竟意圖
    為自己不法之所有，將前揭臺北市育兒補助申請表予以侵占
    入己，且基於行使偽造準私文書之概括犯意，於未得劉世文
    、甲○○、陳桂梅等人授權之情形下，即自民國（下同）九
    十四年三月起，利用不知情之其妹劉佳芳向臺灣索尼通訊網
    路股份有限公司（下稱臺灣索尼公司）申請，裝設在臺北市
    中山區○○路八號三樓十九室，附掛電話號碼為○二—00
    000000號之ＡＤＳＬ網路線路撥接上網後，連續冒用
    劉世文、甲○○及陳桂梅等人之名義，向雅虎國際資訊股份
    有限公司（下稱雅虎公司，網址http:\\www.yahoo.com.tw
    ）、易達網股份有限公司（下稱易達網公司，網址http:\\w
    ww.url.com.tw）及蕃薯藤數位科技股份有限公司（下稱蕃
    薯藤公司，網址http:\\www.yam.com）等網際網路公司所提
    供之會員申請電子郵件之網頁，以輸入自前揭臺北市育兒輔
    助申請表上或其由網路搜尋所獲悉之各項年籍資訊，而向各
    家網際網路公司以申請新的電子郵件信箱帳戶，或申請變更
    原來劉世文、甲○○已申請之電子郵件信箱帳戶舊密碼並獲
    得新密碼等方式（詳如附表所示），以達使用劉世文、甲○
    ○、陳桂梅名義之電子郵件信箱帳戶之目的，其並將所填載
    之上開電子申請文件，均行使而傳送至各網際網路公司之網
    站伺服器，經核准而順利取得密碼或新密碼，進而使用如附
    表所示之各帳戶。其復連續假冒劉世文、甲○○、陳桂梅等
    人名義，利用前開電子郵件信箱寄送其所偽撰之郵件，或於
    網際網路上之各網站之電子申請書或各類電子廣告公告、回
    函上，偽造劉世文、甲○○、陳桂梅等人欲減重、租賃、借
    貸、購物、捐款等各類之資訊後，多次發送而予以行使（均
    詳如附表所示），足生損害於劉世文、甲○○、陳桂梅、各
    網站之不詳相對人及各家網際網路公司對於會員資訊管理之
    正確性。俟劉秀美等人事後陸續接獲各類冒用其等名義申請
    之活動郵件或詢問電話，察覺有異，經向雅虎等公司查詢後
    報警處理，始循線查獲上情。
三、上揭犯罪事實，有下列證據足資認定：
    （一）、被告乙○○於偵查中及本院審理時之自白（見偵查
            卷第一四三至一四五頁、本院卷九十五年九月二十
            二日、同年十月二十日審判筆錄）。
    （二）、告訴人甲○○於偵查中之指訴（見偵查卷第一四一
            至一四二頁）。
    （三）、證人劉佳芳於偵查中之證詞（見偵查卷第一四二至
            一四三頁）。
    （四）、證人劉世文於偵查中之證述（見偵查卷第二二七至
            二二八頁）。
    （五）、網路搜尋資料二頁、電子信箱及網路列印資料全部
            （見偵查卷第四三至四四頁、第四六至九五頁、第
            一五一至一五六頁、第一五七至一七四頁）。
    （六）、臺北市育兒補助申請表一紙（見偵查卷第四五頁）
            。
四、新舊法比較之說明：按行為後法律有變更者，適用行為時之
    法律。但行為後之法律有利於行為人者，適用最有利於行為
    人之法律。修正後刑法第二條第一項定有明文。本件被告行
    為後，刑法部分條文修正施行，而修正施行後刑法第二條第
    一項亦修正規定，然此乃為與刑法第一條罪刑法定主義相互
    契合，以貫徹法律禁止溯及既往原則，其乃規範行為後法律
    變更所生新舊法律比較適用之準據法，本身尚無比較新舊法
    之問題，故應一律適用修正施行後刑法第二條之規定以決定
    適用之刑罰法律，先予辨明。又參以本次刑法總則編修正之
    比較新舊法，應就罪刑有關之共犯、未遂犯、想像競合犯、
    牽連犯、連續犯、結合犯，以及累犯加重、自首減輕暨其他
    法定加減原因（如身分加減）與加減例等一切情形，綜其全
    部罪刑之結果而為比較（最高法院九十五年五月二十三日刑
    事庭第八次會議決議意旨可資參照）。而按刑法第五十六條
    連續犯、第五十五條後段牽連犯之規定，業於九十四年一月
    七日修正刪除，並於九十五年七月一日施行。故於新法修正
    施行後，被告之數犯罪行為，均須分論併罰，此刪除雖非犯
    罪構成要件之變更，但顯已影響行為人刑罰之法律效果，自
    屬法律有變更，依新法第二條第一項規定，比較新、舊法結
    果，仍應適用較有利於被告之行為時法律，亦即修正前刑法
    第五十六條規定論以連續犯、修正前刑法第五十五條後段規
    定論以牽連犯。且按刑法第三百三十七條侵占遺失物罪之法
    定刑為「五百元以下罰金」，故依修正後刑法施行法第一條
    之一：「中華民國九十四年一月七日刑法修正施行後，刑法
    分則編所定罰金之貨幣單位為新臺幣。九十四年一月七日刑
    法修正時，刑法分則編未修正之條文定有罰金者，自九十四
    年一月七日刑法修正施行後，就其所定數額提高為三十倍。
    但七十二年六月二十六日至九十四年一月七日新增或修正之
    條文，就其所定數額提高為三倍」及修正後刑法第三十三條
    第五款將罰金刑定為「新臺幣一千元以上，以百元計算之」
    等規定，刑法第三百三十七條之罪所得科處之刑，最高為新
    臺幣一萬五千元，最低為新臺幣一千元，然依被告行為時之
    刑罰法律，即罰金罰鍰提高標準條例第一條前段規定之提高
    倍數十倍暨修正前刑法第三十三條第五款所定罰金最低額一
    元計算，前開侵占遺失物罪之罰金刑最高為銀元五千元，最
    低為銀元十元，換算為新臺幣後，最高額雖與新法同為新臺
    幣一萬五千元，惟最低額僅新臺幣三十元。比較修正前、後
    之刑罰法律，自以修正前之法律較有利於被告。又本件被告
    行為時易科罰金之折算標準，依修正施行前刑法第四十一條
    第一項前段及修正前罰金罰鍰提高標準條例第二條前段之規
    定，乃以銀元一百元以上三百元以下，即新臺幣三百元以上
    九百元以下折算一日。惟被告行為後之刑法第四十一條第一
    項前段業已修正為：「犯最重本刑為五年以下有期徒刑以下
    之刑之罪，而受六個月以下有期徒刑或拘役之宣告者，得以
    新臺幣一千元、二千元或三千元折算一日，易科罰金。」，
    惟罰金罰鍰提高標準條例第二條亦已廢止，然而，經比較修
    正前後之易科罰金折算標準，顯以修正施行前之規定較有利
    於被告，故依刑法第二條第一項之規定，應適用修正施行前
    刑法第四十一條第一項前段、修正前之罰金罰鍰提高標準條
    例第二條等規定為易科罰金之折算標準，揆諸前揭最高法院
    決議及修正後刑法第二條第一項前段、後段規定，以修正公
    布施行前之刑法及罰金罰鍰提高標準條例相關規定，對於被
    告較為有利，自應予以適用。至於刑法修正施行後雖就第五
    十七條規定之文字有所變動，然此為法院就刑之裁量及酌減
    審認標準見解之明文化，非屬法律之變更（最高法院九十五
    年度第八次刑事庭會議決議參照），自無刑法第二條第一項
    規定之適用，應逕予適用現行刑法第五十七條之規定，附此
    說明。
五、核被告乙○○所為，係犯刑法第二百十六條、第二百二十條
    第二項、第二百十條之行使偽造準私文書罪及第三百三十七
    條之侵占離本人所持有之物罪。按電磁紀錄藉機器或電腦之
    處理所顯示之影像或符號，足以為表示其用意之證明者，以
    文書論，刑法第二百二十條第二項定有明文，被告乙○○冒
    用告訴人甲○○及被害人劉世文、陳桂梅等人之名義偽造如
    附表所示之電子文書，均足以表彰其等為製作名義人，且電
    子文書顯為電磁紀錄，核屬刑法第二百二十條第二項之準私
    文書，先予說明。又被告偽造準私文書之低度行為，應為行
    使之高度行為所吸收，不另論罪。且其多次行使偽造準私文
    書行為，時間緊接，所犯係犯罪構成要件相同之罪名，顯係
    基於概括犯意反覆為之，為連續犯，爰依修正前刑法第五十
    六條規定加重其刑。而其所犯前揭二罪間，有方法、結果之
    牽連關係，爰依修正前刑法第五十五條後段規定，從一重之
    行使偽造準私文書罪處斷。再者，檢察官起訴書雖對如附表
    編號五、七、八、十六及十七所示部分之犯行未予論列，惟
    此既經被告於本院審理時自白上情不諱（見本院卷九十五年
    十月二十日審判筆錄），且此經核與原起訴之犯罪事實，有
    連續犯之裁判上一罪關係，自為本院審究之範圍，併此說明
    。爰審酌被告有誣告前科之素行，有臺灣高等法院被告前案
    紀錄表一份可按，其犯罪之動機、目的係因得知友人陳淑賢
    與被害人劉世文間之情愫關係，逕自認為陳淑賢遭被害人劉
    世文欺負，心生不滿，故意使被害人甲○○、劉世文全家感
    到困擾，此舉使告訴人甲○○身心受創，並導致被害人劉世
    文等人之困擾，告訴人甲○○並當庭表示不願寬恕被告所為
    ，足認被告犯罪所生之危害程度非輕，復斟酌被告之生活狀
    況、智識程度及其於偵查中及本院審理時均坦承犯行、一再
    向告訴人祈求原諒，惟因資力不足，尚未賠償告訴人之損害
    ，迄未能達成和解，其犯罪後之態度等一切情狀，量處如主
    文所示之刑，併諭知如易科罰金之折算標準，以示懲儆。
六、據上論結，爰依刑事訴訟法第二百九十九條第一項前段、第
    二百七十三條之一第一項、第三百十條之二、第四百五十四
    條第一項，刑法第二條第一項前段、修正前刑法第五十六條
    、刑法第二百十六條、第二百十條、第二百二十條第二項、
    修正前刑法第三百三十七條、第五十五條後段、第四十一條
    第一項前段，罰金罰鍰提高標準條例第一條前段、修正前罰
    金罰鍰提高標準條例第二條，現行法規所定貨幣單位折算新
    臺幣條例第二條，判決如主文。
七、如不服本件判決，得自收受送達之日起十日內，向本院提起
    上訴。
本案經檢察官董怡臻到庭執行職務。
中    華    民    國    95    年    11    月     3    日
                      刑事第十六庭   法  官  徐千惠
上正本證明與原本無異。
如不服本判決，應於判決送達後10日內向本院提出上訴狀（應抄
附繕本）。告訴人或被害人如對於本判決不服者，應具備理由請
求檢察官上訴，其上訴期間之計算係以檢察官收受判決正本之日
期為準。
                                     書記官  蕭承信
中    華    民    國    95    年    11    月    6     日
附錄論罪科刑法條：
中華民國刑法第210條
（偽造變造私文書罪）
偽造、變造私文書，足以生損害於公眾或他人者，處 5 年以下有
期徒刑。
中華民國刑法第216條
（行使偽造變造或登載不實之文書罪）
行使第 210 條至第 215 條之文書者，依偽造、變造文書或登載
不實事項或使登載不實事項之規定處斷。
中華民國刑法第220條
（準文書）
在紙上或物品上之文字、符號、圖畫、照像，依習慣或特約，足
以為表示其用意之證明者，關於本章及本章以外各罪，以文書論
。
錄音、錄影或電磁紀錄，藉機器或電腦之處理所顯示之聲音、影
像或符號，足以為表示其用意之證明者，亦同。
中華民國刑法第337條
（侵占遺失物罪）
意圖為自己或第三人不法之所有，而侵占遺失物、漂流物或其他
離本人所持有之物者，處 5 百元以下罰金。
附表：
┌──┬────────────┬────┬──────────┐
│編號│電子信箱帳號名稱        │冒名對象│    犯罪型態        │
├──┼────────────┼────┼──────────┤
│一  │pigＺ000000000@yahoo.com.│甲○○  │一、冒名填寫申請書向│
│    │tw                      │        │    網際網路公司申請│
│    │                        │        │    帳號            │
├──┼────────────┼────┼──────────┤
│二  │paihsiumei_pig@yahoo.com│同上    │一、冒名填寫申請書向│
│    │.tw                     │        │    網際網路公司申請│
│    │                        │        │    帳號            │
│    │                        │        │二、冒名撰寫、寄送電│
│    │                        │        │    子郵件          │
├──┼────────────┼────┼──────────┤
│三  │wen353567@yahoo.com.tw  │同上    │一、冒名填寫申請書向│
│    │                        │        │    網際網路公司申請│
│    │                        │        │    帳號            │
│    │                        │        │二、冒名撰寫寄送電子│
│    │                        │        │    郵件            │
├──┼────────────┼────┼──────────┤
│四  │paihsiumei@yam.com.tw   │同上    │一、冒名填寫申請書向│
│    │                        │        │    網際網路公司申請│
│    │                        │        │    帳號            │
│    │                        │        │二、冒名撰寫、寄送電│
│    │                        │        │    子郵件          │
├──┼────────────┼────┼──────────┤
│五  │paihsiumei@pchome.com.tw│同上    │一、冒名填寫寄送減肥│
│    │                        │        │    郵件            │
├──┼────────────┼────┼──────────┤
│六  │paihsiumei@ms95.url.com.│同上    │一、冒名填寫申請書向│
│    │tw                      │        │    網際網路公司申請│
│    │                        │        │    帳號            │
│    │                        │        │二、冒名撰寫、寄送電│
│    │                        │        │    子郵件          │
├──┼────────────┼────┼──────────┤
│七  │paihsiumei@yahoo.com.tw │同上    │一、以密碼查詢方式取│
│    │                        │        │    得舊密碼，進入原│
│    │                        │        │    帳號，冒名向網際│
│    │                        │        │    網路公司申請盜改│
│    │                        │        │    原申請密碼      │
│    │                        │        │二、九十四年七月十五│
│    │                        │        │    日冒名向楊氏診所│
│    │                        │        │    寄送所偽填之門診│
│    │                        │        │    預約電子郵件    │
│    │                        │        │三、冒名向世界展望會│
│    │                        │        │    填寫、寄送參加第│
│    │                        │        │    十六屆飢餓三十體│
│    │                        │        │    驗營報名資料    │
│    │                        │        │四、冒名填寫達康貸款│
│    │                        │        │    申請書資料寄送至│
│    │                        │        │    達康貸款，以辦理│
│    │                        │        │    貸款申請        │
├──┼────────────┼────┼──────────┤
│八  │amygirl@ms95.com.tw     │同上    │一、以密碼查詢方式取│
│    │                        │        │    得舊密碼，進入原│
│    │                        │        │    帳號，冒名向網際│
│    │                        │        │    網路公司申請盜改│
│    │                        │        │    原申請密碼      │
│    │                        │        │二、冒名偽填、刊登出│
│    │                        │        │    租資訊          │
├──┼────────────┼────┼──────────┤
│九  │KIKI@yahoo.com.tw       │同上    │一、冒名填寫申請書向│
│    │                        │        │    網際網路公司申請│
│    │                        │        │    帳號            │
│    │                        │        │二、九十四年六月十日│
│    │                        │        │    冒名向林顧問填寫│
│    │                        │        │    、寄送欲減重資料│
│    │                        │        │    之郵件          │
│    │                        │        │三、九十四年六月十日│
│    │                        │        │    冒名向體重計畫專│
│    │                        │        │    員填寫、寄送欲減│
│    │                        │        │    重資料之郵件    │
├──┼────────────┼────┼──────────┤
│十  │Ｚ000000000@yahoo.com.tw │同上    │一、冒名填寫申請書向│
│    │                        │        │    網際網路公司申請│
│    │                        │        │    帳號            │
│    │                        │        │二、九十四年六月七日│
│    │                        │        │    冒名向陶顧問填載│
│    │                        │        │    、寄送欲減重資料│
│    │                        │        │    之郵件          │
├──┼────────────┼────┼──────────┤
│十一│liushihwen_wife2@yahoo.c│劉世文  │一、冒名填寫申請書向│
│    │om.tw                   │        │    網際網路公司申請│
│    │                        │        │    帳號            │
│    │                        │        │二、冒名撰寫、寄送電│
│    │                        │        │    子郵件          │
├──┼────────────┼────┼──────────┤
│十二│Ｚ000000000_wen@yahoo.com│同上    │一、冒名填寫申請書向│
│    │.tw                     │        │    網際網路公司申請│
│    │                        │        │    帳號            │
│    │                        │        │二、冒名撰寫、寄送電│
│    │                        │        │    子郵件          │
├──┼────────────┼────┼──────────┤
│十三│v00000000_wife@yahoo.com│同上    │一、冒名填寫申請書向│
│    │.tw                     │        │    網際網路公司申請│
│    │                        │        │    帳號            │
├──┼────────────┼────┼──────────┤
│十四│Ｚ000000000_wife@yahoo.c │同上    │一、冒名填寫申請書向│
│    │m.tw                    │        │    網際網路公司申請│
│    │                        │        │    帳號            │
├──┼────────────┼────┼──────────┤
│十五│v120279@yahoo.com.tw    │同上    │一、以密碼查詢方式取│
│    │                        │        │    得舊密碼，進入原│
│    │                        │        │    已申請之帳號，冒│
│    │                        │        │    名申請盜改原申請│
│    │                        │        │    密碼            │
│    │                        │        │二、九十四年七月一日│
│    │                        │        │    冒名向XYZ資訊工 │
│    │                        │        │    坊訂購宅配產品  │
│    │                        │        │三、同年六月二十四日│
│    │                        │        │    向city@YSL.net冒│
│    │                        │        │    名填寫、寄送申請│
│    │                        │        │    UTho me網際空間 │
│    │                        │        │    尊貴會員之郵件  │
│    │                        │        │四、同年八月十四日冒│
│    │                        │        │    名向city@YSL.net│
│    │                        │        │    填寫、寄送申請會│
│    │                        │        │    員之郵件        │
│    │                        │        │五、九十四年六月十七│
│    │                        │        │    日冒名填寫、寄送│
│    │                        │        │    減重郵件        │
├──┼────────────┼────┼──────────┤
│十六│Ｚ000000000@yahoo.com.tw │同上    │一、冒名填寫申請書向│
│    │                        │        │    網際網路公司申請│
│    │                        │        │    帳號            │
│    │                        │        │二、九十四年七月五日│
│    │                        │        │    冒名向EmailCash │
│    │                        │        │    臺灣電子郵件市調│
│    │                        │        │    網申請會員資格  │
│    │                        │        │三、冒名填寫、刊登租│
│    │                        │        │    屋郵件          │
│    │                        │        │四、冒名填寫、寄送欲│
│    │                        │        │    貸款之郵件      │
│    │                        │        │五、冒名撰寫、寄送電│
│    │                        │        │    子郵件          │
├──┼────────────┼────┼──────────┤
│十七│v00000000@yahoo.com.tw  │同上    │一、冒名填寫申請書向│
│    │                        │        │    網際網路公司申請│
│    │                        │        │    帳號            │
│    │                        │        │二、冒名撰寫、寄送郵│
│    │                        │        │    件多次          │
│    │                        │        │三、冒名填寫、寄送預│
│    │                        │        │    約九十四年六月二│
│    │                        │        │    十八日門診掛號電│
│    │                        │        │    子郵件予楊氏診所│
├──┼────────────┼────┼──────────┤
│十八│a221054@yahoo.com.tw    │陳桂梅  │一、冒名填寫申請書向│
│    │                        │        │    網際網路公司申請│
│    │                        │        │    帳號            │
│    │                        │        │二、九十四年六月十三│
│    │                        │        │    日冒名填寫陳桂梅│
│    │                        │        │    之住址、電話等資│
│    │                        │        │    料後，寄送欲減重│
│    │                        │        │    之郵件          │
└──┴────────────┴────┴──────────┘


司法院資訊處製作；財團法人民間司法改革基金會備份。
